【裁判字號】    99,聲再,23
【裁判日期】    990303
【裁判案由】    詐欺等
【裁判全文】
臺灣高等法院高雄分院刑事裁定          99年度聲再字第23號
聲請再審人
即受判決人  甲○○
上列聲請人因詐欺等案件，對於本院98年度上易字第767 號中華
民國99年1 月5 日確定判決（臺灣高雄地方法院檢察署97年度偵
字第34744 號），聲請再審，本院裁定如下：
    主  文
再審之聲請駁回。
    理  由
一、聲請意旨略以：
(一)、原確定判決對被告論罪所引用之證據，不能證明被告有犯原
    確定判決附表一編號1-12所示等罪，又7-11超商「IBON」之
    代繳功能，無法直接將金額轉入銀行帳戶，亦無附表所示網
    路帳號之交易紀錄，而被告聲請之證人徐明義，原審未予傳
    訊。且證人吳俊煌、林上富、陳志宏等人證詞，均得採為影
    響原確定判決輕重之證據，原確定判決所採認之證據自有疏
    漏。
(二)、被告甲○○犯後業已坦承原確定判決附表一編號13-33 及附
    表二之詐欺犯行，且被告於審理過程有與被害人進行和解之
    犯後態度等情，原確定判決未予調查，且檢察官之上訴並無
    理由，原確定判決卻對被告追加刑度而改判重刑，程序已有
    失當，實難令被告甘服。又原審已判處被告7 年重刑，實無
    再予宣告被告強制工作之必要。
(三)、被告甲○○於96年服役期間罹患重度精神病（提出衛生署澎
    湖醫院診斷證明書、澎湖縣後備指揮部離營證件遺失證明書
    ，並請求調閱被告其他就醫紀錄），被告於97年1 月自軍中
    除役，被告於97年12月10日遭逮捕、羈押之偵、審期間，並
    未通知被告指定親友，請調閱警局逮捕通知書，且因被告患
    有精神重症，無法進行訴訟行為，原審並未指定公設辯護人
    ，致被告辯護權利受損，原確定判決對被告所為之有罪判決
    有違法違憲之情，原確定判決對上開重要證據漏未審酌。為
    此依據刑事訴訟法第420 條第1 項第2 、6 款（聲請狀誤繕
    為第2 、6 項）及第421 條等規定，聲請再審。
二、按刑事訴訟法第420 條第1 項第2 款及第2 項明定：「有罪
    之判決確定後，有左列情形之一者，為受判決人之利益，得
    聲請再審︰二、原判決所憑之證言、鑑定或通譯已證明其為
    虛偽者。前項第一款至第三款及第五款情形之證明，以經判
    決確定，或其刑事訴訟不能開始或續行非因證據不足者為限
    ，得聲請再審。」；另按同條第1 項第6 款所謂「發現確實
    之新證據」，係指該證據於事實審法院判決前已經存在，為
    法院、當事人所不知，不及調查斟酌，至其後始行發見，且
    就證據本身形式上觀察，固不以絕對不須經過調查程序為條
    件，但必須顯然可認為足以動搖原有罪確定判決，而為受判
    決人無罪、免訴、免刑或輕於原判決所認罪名之判決者為限
    。故受理聲請再審之最後事實審法院，應就聲請再審理由之
    所謂「新證據」，是否具備事實審判決前已經存在，為法院
    、當事人所不知，事後方行發見之「嶄新性」，及顯然可認
    足以動搖原有罪確定判決，應為無罪、免訴、免刑或輕於原
    判決罪名之「顯然性」二要件，加以審查，為判斷應否准予
    開始再審之準據（最高法院93年度台抗字第98號裁定要旨足
    參）；再按刑事訴訟法第421 條聲請再審規定，所謂「如就
    足生影響於判決之重要證據漏未審酌」之「漏未審酌之證據
    」，係指該證據在前審審判當時己有發見，而為調查注意所
    不及者而言（最高法院44年度台抗字第40號裁定意旨參照）
    ；又所謂「重要證據」，必須該證據已足認受有罪判決之人
    ，應受無罪、免訴、免刑或輕於原判決所認罪名之判決，而
    為聲請再審之理由者，亦以該項證據之本身形式上觀察，毋
    須經調查程序，顯然可認為足以動搖原確定之判決者而言（
    最高法院52年度台抗字第45號裁定意旨參照）。
三、經查：
(一)、聲請意旨雖陳「被告甲○○於97年12月10日遭逮捕、羈押之
    偵、審期間，並未通知被告指定親友，請調閱警局逮捕通知
    書，且因被告患有精神重症，無法進行訴訟行為，原審並未
    指定公設辯護人，致被告辯護權利受損，並提出衛生署澎湖
    醫院診斷證明書、澎湖縣後備指揮部離營證件遺失證明書，
    及請求調閱被告其他就醫紀錄」云云，然：
 1、被告甲○○係於97年12月10日，經警持檢察官核發之拘票而
    拘提到案（見該案警卷第26-27 頁之拘票、報告書），並經
    檢察官向一審法院聲請羈押獲准（見該案偵卷第46頁之押票
    ），而被告之弟歐晉華於97年12月15日以證人身分到警局受
    詢時，業已陳明「我爸跟我說我哥（即被告）又被抓了，叫
    我送水果和衣服去看守所給我哥，我才知道他又犯案被抓」
    （見該案偵卷第64-65 頁之警詢筆錄），另一審法院押票亦
    有送達被告親友之事實（見該案原審卷一第45頁之送達證書
    ），則上開聲請意旨所陳「被告遭羈押未通知其親友」一節
    ，顯屬無據，所請「調閱警局逮捕通知書」已無必要，且此
    項證據非屬足生影響原確定判決之重要證據。
 2、被告甲○○提出之衛生署澎湖醫院診斷證明書所載，係指被
    告因「環境適應障礙、人格違常、睡眠障礙」等病症，前於
    96年10月22日、29日門診及同年12月25日-31 日住院，另提
    出之澎湖縣後備指揮部離營證件遺失證明書，則指被告因「
    人格異常」於97年1 月10日停役等情，此等證據所載之上開
    情形，距被告於97年12月10日遭警拘提到案之時間已近1 年
    ，又被告自上開時間遭拘提到案後之警詢、偵查、一審法院
    及本院就該案審理期間，從未表示其有何因精神疾病而無法
    為完全之陳述情形，甚就該案之案情經過均能陳明辯詞或坦
    承認罪在卷，且被告於98年2 月4 日警詢中，亦曾表明不用
    請辯護人到場等語（見該案偵卷第93頁之警詢筆錄），顯無
    上開聲請意旨所陳「因被告患有精神重症，無法進行訴訟行
    為」情狀，從而亦無上開聲請意旨所陳「未指定公設辯護人
    ，致被告辯護權利受損」之情形，所請「調閱被告其他就醫
    紀錄」已無必要，且此部分證據亦無可認為足以動搖原確定
    判決之情形。
(二)、聲請意旨固重申被告甲○○未犯原確定判決附表一編號1-12
    所示等罪，且指7-11超商「IBON」之代繳功能，無法直接將
    金額轉入銀行帳戶，亦無附表所示網路帳號之交易紀錄，而
    被告聲請之證人徐明義，原審未予傳訊。且證人吳俊煌、林
    上富、陳志宏等人證詞，均得採為影響原確定判決輕重之證
    據云云，惟原確定判決就此部分，業已論述如何認定被告有
    罪之證據取捨，且敘明證人吳俊煌、林上富、陳志宏等人證
    詞，無從採為被告辯詞之佐證等情（參原確定判決書第11-1
    3 頁之理由欄），並無有何「重要證據漏未審酌」情形，另
    就聲請意旨所指7-11超商「IBON」之代繳功能，無法直接將
    金額轉入銀行帳戶，亦無附表所示網路帳號之交易紀錄各節
    ，均無「以該項證據之本身形式上觀察，毋須經調查程序，
    顯然可認為足以動搖原確定之判決」，且被告聲請之證人徐
    明義，一審法院未予傳訊，然被告至二審法院亦未再聲請調
    查，且被告所犯原確定判決附表一編號1-12所示等罪明確（
    如上所述），則此證人徐明義之證據，亦不構成「發現確實
    之新證據」或「重要證據漏未審酌」等再審要件。
(三)、原確定判決業已審酌被告與其他共犯等人共同以網路購物對
    於網路尋交易之被害人予以詐騙，渠等犯罪事前計畫縝密，
    嚴重敗壞社會風氣，危害國內商場交易秩序與社會互信甚鉅
    ，量刑實難寬待，且被害人被詐騙金額不一，低則詐騙數千
    元，高則詐騙十幾萬元，而認檢察官以原審量刑過輕不當提
    起上訴，為屬有據，及考量被告年輕力壯，不思努力工作，
    竟利用網路交易較一般交易為隱匿之特性，與網路交易平台
    無力全面清查真正帳號使用者之弱點，及網路交易相對人為
    圖一時之便利而有疏忽之際，從事網路詐騙之行為，破壞網
    路交易安全，對被害人財產及社會秩序危害重大，嚴重影響
    社會互信，國人深惡痛絕，且被告處於主導地位，犯罪期間
    、次數、所得及僅與部分被害人達成和解等情，量處被告各
    如附表主文欄所示之刑及定應執行刑為有期徒刑7 年，復敘
    明被告係網路購物詐欺集團之主導人，其於97年6 月10日至
    同年12月10日遭查獲時止，於密集時間內詐騙多達41件犯行
    ，其手段具有同質性，顯係有犯罪之習慣及再犯之可能性，
    僅藉刑罰之執行尚不足以根絕其惡性，並依據其行為之嚴重
    性、所表現之危險性及對其未來行為之期待性等情，為矯正
    其不良習性，爰對其情節最重之附表二編號1 被害人汪婉宜
    部分，依刑法第90條規定併為諭知被告應於刑之執行前，令
    入勞動處所強制工作3 年（見原確定判決第19-20 頁），並
    無上開聲請意旨所指「原確定判決漏未調查被告犯後態度，
    及檢察官上訴並無理由，卻對被告追加刑度而改判7 年重刑
    及宣告強制工作」等情，則被告所舉此部分聲請再審事由，
    並無刑事訴訟法第420 條第1 項第6 款及第421 條規定之「
    發現確實之新證據」或「重要證據漏未審酌」等情形。此外
    ，被告亦未提出「以經判決確定，或其刑事訴訟不能開始或
    續行非因證據不足」之何項「虛偽證言」。從而，本件聲請
    再審主張依刑事訴訟法第420 條第1 項第2 款聲請再審，自
    屬有誤。
四、綜上所述，本件聲請再審意旨所陳上情，均無刑事訴訟法第
    420 條第1 項第2 款「原判決所憑之證言，已證明其為虛偽
    」、第6 款「發見確實之新證據」或同法第421 條「原確定
    判決有足生影響判決之證據漏未審酌」等再審理由，均核與
    刑事訴訟法第420 條第1 項第2 、6 款、第421 條等規定之
    再審要件不符，本件再審之聲請為無理由，應予駁回。
據上論斷，依刑事訴訟法第434條第1項，裁定如主文。
中    華    民    國    99    年    3     月     3    日
                    刑事第三庭  審判長法  官 莊崑山
                                      法  官 唐照明
                                      法  官 張意聰
以上正本證明與原本無異。
本裁定不得抗告。
中    華    民    國    99    年    3     月     3    日
                                      書記官 陳金

司法院資訊處製作；財團法人民間司法改革基金會備份。
